臺灣臺中地方法院刑事判決　　　　　　　100年度易字第463號
公　訴　人　臺灣臺中地方法院檢察署檢察官
被　　　告　洪春峰
上列被告因傷害案件，經檢察官提起公訴（99年度偵字第24329
號），本院判決如下：
    主    文
洪春峰犯傷害罪，處有期徒刑伍月，如易科罰金，以新臺幣壹仟
元折算壹日。
    犯罪事實
一、洪春峰與石玉山分別為臺中市○○區○○路892巷2號大樓之
    樓下、樓上住戶(洪春峰住於該大樓11樓之2、石玉山住於12
    樓之2)，洪春峰因不滿石玉山住處常發出其認為過大之音量
    ，而與石玉山有所嫌隙。洪春峰於民國99年9月20日晚上9時
    45分許，因不滿石玉山住處又發出超過其可容忍範圍之音量
    ，竟基於傷害他人身體之犯意，以不明物品包覆白鐵板尺(
    未扣案)後，攜之前往石玉山住處理論，其先敲石玉山住處
    之大門，並按門鈴，待石玉山開門後，洪春峰即持以不明物
    品包覆之白鐵板尺朝向石玉山。石玉山見狀，立刻閃躲，並
    出手捉住洪春峰之手腕，惟洪春峰即將包覆白鐵板尺之物品
    拉開，並持續揮舞該白鐵板尺而砍傷石玉山之左小腿及右小
    腿，致石玉山受有左小腿撕裂傷約5公分併血管損傷、右小
    腿撕裂傷約6公分之傷害(石玉山對洪春峰所涉傷害犯嫌，業
    經臺灣臺中地方法院檢察署檢察官以100年度偵續字第42號
    為不起訴之處分)。嗣經報警處理，為警會同救護人員到場
    處理，而悉上情。
二、案經石玉山訴由臺中市警察局(現改制為臺中市政府警察局
    ，下同)第五分局報告偵辦。
    理    由
一、證據能力之說明:
(一)按醫師執行醫療業務時，不論患者是因病尋求診療，或因特
    殊目的而就醫，醫師於診療過程中，應依醫師法之規定，製
    作病歷，此一病歷之製作，均屬醫師於醫療業務過程中所須
    製作之紀錄文書，而且每一醫療行為均屬可分，因其接續之
    看診行為而構成醫療業務行為，其中縱有因訴訟目的，例如
    被毆傷而尋求醫師之治療，對醫師而言，仍屬其醫療業務行
    為之一部分，仍應依法製作病歷，則該病歷仍屬業務上所製
    作之紀錄文書，與通常之醫療行為所製作之病歷無殊，自屬
    刑事訴訟法第159條之4第2款所稱從事業務之人於業務上所
    須製作之紀錄文書，而診斷證明書係依病歷所轉錄之證明文
    書，自仍屬本條項之證明文書(最高法院97年度台上字第666
    號判決可資參照)。則卷附中國醫藥大學附設醫院診斷證明
    書1紙，即屬醫師為執行醫療業務行為所製作之證明文書及
    紀錄文書，依刑事訴訟法第159條之4第2款之規定，應合於
    傳聞例外而具有證據能力。
(二)按被告以外之人於審判外之陳述，雖不符前4條之規定，而
    經當事人於審判程序同意作為證據，法院審酌該言詞陳述或
    書面陳述作成時之情況，認為適當者，亦得為證據。當事人
    、代理人或辯護人於法院調查證據時，知有第159條第1項不
    得為證據之情形，而未於言詞辯論終結前聲明異議者，視為
    有前項之同意，刑事訴訟法第159條之5定有明文。立法意旨
    在於傳聞證據未經當事人之反對詰問予以核實，原則上先予
    排除，惟若當事人已放棄詰問或未聲明異議，基於證據資料
    愈豐富，愈有助於真實發現之理念，且強化言詞辯論主義，
    法院自可承認該傳聞證據例外有證據能力。經查，公訴人及
    被告洪春峰，就本判決後述所引用之各項證據之證據能力均
    未爭執，復未於言詞辯論終結前聲明異議，本院審酌此部分
    供述證據作成時之情形，並無違法或不當取證之瑕疵，且均
    與本案之待證事實有關，以之作為本案之證據，尚無不適當
    之情形，認本案之審判外供述證據，均有證據能力。
(三)按關於非供述證據之物證，或以科學、機械之方式，對於當
    時狀況所為忠實且正確之紀錄，性質上並非供述證據，均應
    無傳聞法則規定之適用；如該非供述證據非出於違法取得，
    並已依法踐行調查程序，即不能謂無證據能力(最高法院97
    年度台上字第1401號、第6153號判決意旨可資參照)。本案
    告訴人石玉山受傷照片，並非供述證據，係運用相機之機器
    功能，拍攝所形成之影像，不含有人類意思表達之供述要素
    ，所拍攝內容現實情狀之一致性，係透過機械原理加以還原
    ，並無人對現實情形之記憶、知覺經常可能發生之誤差，且
    與本案待證事實具有關聯性，此外，復無證據證明有何偽造
    、變造或公務員違法取得之情事，依法自得作為證據，而有
    證據能力。
二、訊據被告洪春峰固供承因其當日認告訴人石玉山住處發生過
    大聲音，而攜帶白鐵板尺前往告訴人住處理論之事實，惟矢
    口否認有何上開犯行，辯稱：當天伊將白鐵板尺放在口袋，
    上樓到石玉山住處敲門、按電鈴，石玉山還沒有來開門，伊
    就聽到石玉山說出去要把他打死，並聽到石玉山的老婆要石
    玉山不要出去，伊轉身離開時，石玉山開門出來就毆打伊的
    頭部，勒住伊，伊想要掙脫，就拿出白鐵板尺，過一下子，
    石玉山就放手了，伊沒有用白鐵板尺砍石玉山，是石玉山要
    搶伊的白鐵板尺時，自己割到的云云。經查：
(一)上開被告持白鐵板尺傷害告訴人之犯罪事實，業據證人即告
    訴人石玉山於警詢、偵查中、本院審理時到庭證稱：99年9
    月20日晚上，伊與太太剛出國回來在家整理行李，因伊的岳
    母來幫伊照顧小孩，也正好在伊的住處。後來伊聽到有急促
    的敲門聲，伊就出去查看，伊開門後，看到被告包著一個東
    西朝伊過來，伊就出手抓住被告的右手腕，伊抓住後，被告
    就掙扎，伊雖抓住被告手腕，但被告的手仍然可揮動，後來
    被告將手上東西的包裝拉開，雙手揮舞。之後伊聽到伊的岳
    母或老婆說把刀子放下，伊低頭往下看，就發現伊的腳在流
    血。伊發現流血後，就把手放開，伊左腳的血是用噴的、右
    腳則是流血，伊的太太幫伊按住傷口止血。被告看到伊流血
    後，楞了一會兒，就走樓梯下樓離去。後來由伊的太太處理
    報警的事情，是救護車送伊到醫院救治等語綦詳(見警卷第
    11 頁至第13頁、99年度偵字第24239號卷第10頁至第12頁、
    本院卷第34頁)。證人即告訴人之妻邱翠蓮於警詢、偵查中
    及本院審理時到庭證稱：99年9月20日晚上，伊與石玉山剛
    回國，石玉山在房間整理東西，伊和伊母親在客廳看電視，
    聽到有人急迫地敲門，石玉山就去開門，伊隨後跟著出去，
    看到被告拿著1支刀，石玉山將被告的雙手握著，但被告仍
    用手腕的力量在亂揮，就揮到石玉山的腳，伊看到石玉山的
    腳在噴血，趕緊握住石玉山的腳，伊母親跟著出來，就叫被
    告把刀子放下，後來石玉山將手放下，被告看到石玉山流很
    多血，在樓梯口站了一下，就轉身下樓等語明確(警卷第14
    頁至第16頁、99年度偵字第24329號卷第16頁至第19頁、本
    院卷第35頁)。證人即告訴人之岳母邱陳秀錶於偵查中及本
    院審理時到庭證稱：石玉山出去後，伊跟著伊女兒後面出去
    ，伊看到石玉山抓住被告雙手，被告還在揮舞刀子，伊看到
    石玉山的血是噴出來的，伊有跟被告說把刀子放下，之後伊
    女兒幫石玉山止血，並叫伊的孫子拿照相機照相、報警及叫
    救護車等語在卷(見99年度偵字第24329號卷第16頁至第19
    頁、本院卷第36頁)。互核告訴人、證人邱翠蓮、邱陳秀錶
    上開證詞，其等對於案發當日，係由被告先至告訴人住處敲
    門，告訴人開門後，被告即持某物品朝向告訴人，告訴人立
    刻出手抓住被告手部，但被告仍得以手腕力量揮舞該物品，
    並因而使告訴人雙腿流血受傷等情節大致相符。且告訴人因
    被告之行為受有左小腿撕裂傷約5公分併血管損傷、右小腿
    撕裂傷約6公分之傷害，有中國醫藥大學附設醫院診斷證明
    書1紙及照片7張附卷可稽(見警卷第17頁、第20頁至第23 頁
    )。衡以，告訴人、證人邱翠蓮於警詢、偵查中及本院審理
    時之證述、證人邱陳秀錶於偵查中、本院審理時所為之證述
    ，前後大致相符，且其等本院審理時所為之證詞更係具結後
    所為，實無甘冒誣告及偽證之刑責，而刻意設詞誣陷被告之
    必要，是其等上開證述，應屬可採，被告所辯核與其等證述
    不符，已難遽信。另參以被告於警詢中供稱：當日伊因為怕
    石玉山拿刀子衝出來，怕遭對方殺害，才攜白鐵板前去石玉
    山住處等語(見警卷第7頁)。足見被告知悉其所持物品具有
    一定之危險性，否則豈會意欲持以作為預防告訴人攻擊之工
    具，其猶持之朝向告訴人，並於告訴人抓住其手部時，仍不
    斷揮舞，其具有傷害之犯意至為灼然。故被告辯稱係告訴人
    要搶伊的白鐵板尺，告訴人自己割到云云，顯為卸責之詞，
    不足採信。
(二)至告訴人、證人邱翠蓮、邱陳秀錶雖均證稱被告當日所持物
    品係刀子，然查被告業已供承當日係攜白鐵板尺前往理論，
    而佐以告訴人之身高為186至187公分，體重約88至90公斤，
    被告之身高為166公分、體重50公斤，業據告訴人、被告自
    陳在卷(見本院卷第34頁、第38頁)，告訴人之身形顯優於被
    告，而告訴人見被告持物品朝其而來時，已抓住被告手部，
    極力阻止，告訴人出力甚深，應堪認定，而被告猶可揮舞該
    物品，並使告訴人受有左小腿撕裂傷約5公分併血管損傷、
    右小腿撕裂傷約6公分之傷害，可見被告攻擊之力道亦相當
    猛烈，衡情，若被告所持物品係刀子，以被告如此使力程度
    ，應會造成告訴人更嚴重之傷害，是被告係持白鐵板尺而非
    刀子傷害告訴人一節足堪認定。至告訴人、證人邱翠蓮、邱
    陳秀錶或有可能係事出突然驚恐萬分，當下見告訴人雙腿噴
    血、流血不斷，一時之間認該物品為刀子才有可能致告訴人
    受有如此傷害，而未能清楚分辨。故告訴人、證人邱翠蓮、
    邱陳秀錶證稱被告所持物品係刀子一節，即難為本院採信。
(三)綜上所述，被告上開辯詞，無非事後避就之語，委不可採，
    此外，並有員警職務報告、臺中市警察局第五分局北屯派出
    所受理各類案件報案紀錄表、受理刑事案件報案三聯單各1
    份在卷可稽(見警卷第4頁、第24頁至第25頁)。本案事證已
    臻明確，被告犯行堪以認定，應予依法論科。
三、核被告所為，係犯刑法第277條第1項傷害罪。爰審酌被告與
    告訴人為同棟大樓之樓下、樓上住戶，被告固對於告訴人住
    處發出之音量大小，與告訴人有不同之意見，但仍應與告訴
    人和睦相處，並以理性態度處理問題，惟被告不思以平和方
    式溝通解決，竟持白鐵板尺至告訴人住處理論，並持之向告
    訴人揮舞，致告訴人受有上開傷害，其行殊值非難。併斟酌
    其犯罪之目的、手段、動機、迄未與告訴人達成民事和解、
    高中肄業之教育程度、貧寒之家庭經濟狀況、因罹患重鬱症
    ，有衛生署台中醫院診斷證明書1紙在卷可憑(見警卷第19頁
    )，對於住家安寧或不同於常人之要求之生活狀況等一切情
    狀，量處如主文所示之刑，併諭知易科罰金之折算標準，以
    資懲儆。另被告為上開傷害犯行所持之白鐵板尺，並未扣案
    ，且被告於案發後，即將之棄置於某處路旁，而員警於案發
    查獲被告後，陪同被告尋找該白鐵板尺，亦未尋獲等情，業
    據被告供承在卷(見警卷第7頁至第8頁)，為免將來執行困難
    ，爰不另為沒收之諭知，併此敘明。
據上論斷，應依刑事訴訟法第299條第1項前段，刑法第277條第1
項、第41條第1項前段，刑法施行法第1條之1第1項、第2項前段
，判決如主文。
本案經檢察官王淑月到庭執行職務。
中    華    民    國   100    年    5     月    19    日
                  刑事第五庭    審判長法  官  王邁揚
                                      法  官  賴秀雯
                                      法  官  林慧欣
以上正本證明與原本無異。
如不服本判決應於收受送達後10日內向本院提出上訴書狀，並應
敘述具體理由；其未敘述上訴理由者，應於上訴期間屆滿後20日
內向本院補提理由書（均須按他造當事人之人數附繕本）「切勿
逕送上級法院」。
                                      書記官  鄭淑英
中    華    民    國   100    年    5     月    19    日
附錄本案論罪科刑法條
中華民國刑法第277條
傷害人之身體或健康者，處 3 年以下有期徒刑、拘役或 1 千元
以下罰金。
犯前項之罪因而致人於死者，處無期徒刑或 7 年以上有期徒刑
；致重傷者，處 3 年以上 10 年以下有期徒刑。